【裁判字號】    89,上訴,3949
【裁判日期】    900301
【裁判案由】    誣告
【裁判全文】
臺灣高等法院刑事判決                          八十九年度上訴字第三九四九號
    上  訴  人
    即 自訴 人  乙○○
    上  訴  人
    即  被  告  甲○○
右上訴人因被告誣告案件，不服臺灣士林地方法院八十八年度自字第三四七號，中華
民國八十九年九月五日第一審判決提起上訴，本院判決如左：
    主  文
上訴駁回。
    事  實
一、甲○○前於民國七十三年間因違反肅清煙毒條例案件，經本院判處有期徒刑十八
    年確定，嗣經減刑為有期徒刑十年六月，於八十三年七月十一日假釋期滿未經撤
    銷假釋，其未執行之刑，以已執行論。詎仍不知悔改，明知曾於八十八年五月一
    日晚間九時許，與黃炎生因有金錢債務糾紛有待處理，而在台北縣三芝鄉○○街
    四十四號前遇搭乘計程車欲返家之乙○○，二人遂央求與乙○○一起搭乘計程車
    共同前往台北縣淡水鎮○○路李榮華住處商討債務處理事宜，乙○○應其請託，
    便與該二人前往李榮華之住處，其間並未對甲○○有任何恐嚇取財、妨害自由與
    傷害等情，惟甲○○竟意圖使乙○○受刑事處分，於同年五月二日向台北縣警察
    局淡水分局，誣告指稱乙○○於前揭時、地夥同黃炎生及一個不詳姓名年籍之男
    子，強押甲○○至台北縣淡水鎮李榮華之住處談判，並由黃炎生以帶有鐵殼之刀
    子毆打甲○○，該不詳姓名年籍之男子毆打甲○○之頭部，並恐嚇當日如不還錢
    ，便將甲○○之腳砍斷、活埋等語，強迫甲○○簽立金額各新台幣十萬元之本票
    二紙，有恐嚇取財、妨害自由與傷害罪之犯行云云。案經移送臺灣士林地方法院
    檢察署，經檢察官偵查後為不起訴處分確定在案。
二、案經乙○○提起自訴。
    理  由
一、訊據上訴人即被告甲○○否認誣告犯行，辯稱：當初並未對自訴人提出告訴，且
    自訴人有強押伊，係伊不追究，自訴人才獲不起訴云云。惟查，被告對於前揭時
    、地自訴人並無任何恐嚇、妨害自由與傷害之事實，以及有於台北縣警察局淡水
    分局提出告訴等情已於原審坦承不諱，核與自訴人指訴之情節相符，並經目睹過
    程之證人李榮華於原審法院審理中證述屬實，卷查被告確於八十八年五月二日向
    台北縣警察局淡水分局指訴稱自訴人乙○○夥同黃炎生等人強押其至李榮華住處
    逼債，對之毆打等情，最後並稱：「我沒有欠他們錢，被他們強押、毆打，索取
    金錢，我要求法官還我公道」等語，業據本院調閱臺灣士林地方法院檢察署八十
    八年偵字第四八一六號偵查卷審認明確，並有該警訊筆錄及不起訴處分書影本等
    附於原審卷可資佐憑，被告稱未對自訴人告訴云云，顯不足採。另查被告於原審
    法院審理中已明確供稱：「自訴人沒有押我到李榮華家中，也沒有恐嚇我，也沒
    有打我，黃炎生有與我在車上拉拉扯扯，自訴人沒有，他坐在前座。」（見原審
    卷第一二九頁）「乙○○沒有強押我去」（見原審卷第一三三頁），雖其於本院
    翻異前供，復稱自訴人當時有押他，及於原審法院調查中亦稱自訴人有押伊云云
    ，供詞反覆，然被告指訴自訴人涉犯恐嚇取財罪案件，經偵查結果，雖傷害部分
    據其撤回告訴，而恐嚇取財及妨害自由部分，則因罪嫌不足，而為不起訴處分，
    有前開不起訴處分書在卷可稽，據此，顯然以被告於原審審理中所供自訴人未強
    押伊等語，為與事實相符，而可採為證據。被告於本院翻異前供，所辯自不足採
    信。綜上所述，被告前開誣告犯罪，事證明確，堪以認定。
二、被告甲○○明知為虛偽之事實，而向協助檢察官偵查犯罪之司法警察機關申告自
    訴人犯罪，核其所為係犯刑法第一百六十九條第一項之誣告罪。查被告前曾於民
    國七十三年間因違反肅清煙毒條例案件，經本院判處有期徒刑十八年確定，嗣經
    減刑為有期徒刑十年六月，於八十三年七月十一日假釋期滿，有台灣高等法院檢
    察署刑案紀錄簡覆表及本院被告全國前案紀錄表各一紙附卷足憑，其於有期徒刑
    執行完畢五年以內，再犯有期徒刑以上之本罪，為累犯，應依刑法第四十七條之
    規定加重其刑。次查被告於所誣告之案件經檢察官不起訴確定後，於原審法院審
    理時自白犯罪，仍可適用刑法第一百七十二條之規定減輕其刑，有最高法院三十
    一年上字第二二一一號判例可資參照，並先加後減之。
三、原審以被告罪證明確，適用刑法第一百六十九條第一項、第四十七條、第一百七
    十二條之規定，並審酌被告犯罪之動機、目的、手段，造成司法資源之浪費程度
    ，對自訴人所生之危害不小，犯罪後之態度等一切情狀，量處有期徒刑四月。經
    核認事用法並無違誤，量刑亦屬允當，被告上訴否認犯罪，及自訴人上訴指摘原
    判決量刑太輕云云，均非有理由，應予駁回。
據上論斷，應依刑事訴訟法第三百六十八條，判決如主文。
中      華      民      國    九十    年      三      月      一      日
                              臺灣高等法院刑事第十四庭
                                  審判長法  官  陳  祐  輔
                                        法  官  陳  國  文
                                        法  官  蔡  國  在
右正本證明與原本無異。
不得上訴。
                                        書記官  丁  華  平
中      華      民      國     九十   年      三      月      一      日
附錄本判決論罪科刑法條：
刑法第一百六十九條第一項
意圖他人受刑事或懲戒處分，向該管公務員誣告者，處七年以下有期徒刑。


司法院資訊處製作；財團法人民間司法改革基金會備份。
